【裁判字號】    90,易,2990
【裁判日期】    901030
【裁判案由】    賭博
【裁判全文】
臺灣板橋地方法院刑事判決                          九十年度易字第二九九號
    公  訴  人  臺灣板橋地方法院檢察署檢察官
    被      告  乙○○
                甲○○
右列被告等因賭博案件，經檢察官提起公訴（九十年度偵字第一○七四一號），及移
送併辦（九十年度偵字第一四八八一號），本院判決如左：
    主  文
乙○○連續共同意圖營利聚眾賭博，處有期徒刑陸月，如易科罰金，以參佰元折算壹
。扣案之賭具象棋共肆付、骰子共參拾柒顆、抽頭金共新臺幣參萬捌仟零伍拾元、無
線電貳臺、帳單貳張，均沒收之。
甲○○幫助意圖營利聚眾賭博，處有期徒刑貳月，如易科罰金，以參佰元折算壹日。
    事  實
一、乙○○曾於民國（下同）八十六年間因竊盜案件，經本院於八十六年三月二十一
    日以八十六年易字第一七七七號判決有期徒刑三月，緩刑五年確定（緩刑未經撤
    銷，本案尚不構成累犯），竟不知悔改，其意圖營利，復基於概括之抽頭聚賭犯
    意，先於九十年六月十六日，向知情且出於幫助犯意之甲○○，以每月新臺幣（
    下同）二萬元之租金，承租位於臺北縣新莊市○○○路九九號三樓房屋充為賭博
    場所，聚集賭客，由賭客輪流作莊，以俗稱「仕九」方式賭博財物，即先由賭客
    擲骰子決定拿取象棋之順序，賭客每次拿取四顆象棋，比點數大小，以點數大者
    為贏，乙○○則以每把抽取五十元至一百元不等之抽頭金。嗣於九十年六月十九
    日晚間十時五十分許，適有乙○○、甲○○、蔡勝安、蔣耿南、林顯東、鍾進松
    、許明護、蔡忠傑在場賭博，為警當場查獲，並扣得屬乙○○所有供犯本件賭博
    犯行所用之賭博工具象棋一付、骰子十二顆、及因本件賭博犯行所得之抽頭金四
    千六百五十元及賭客蔡勝安等人共有之賭資共四萬九千元。
二、乙○○意圖營利，復承前抽頭聚賭之概括犯意，自九十年九月五日起至同月六日
    止，提供臺北縣三重市○○○路三一三號五樓房屋作為賭博場所，並自九十年九
    月五日起，以每日日薪二仟元僱請具有犯意聯絡之王俊欽、葉冠霆從事把風、日
    薪三千元僱傭游輝強擔任會計及花志松負責清帳（王俊欽、葉冠霆、游輝強、花
    志松業經檢察官另行起訴），聚集賭客以前開「仕九」方式賭博財物，乙○○則
    以賭客每贏五千元抽取一百元之比例抽頭。迨至九十年九月六日晚間十一時三十
    分許，適有賭客李清津、方國禎、王宏石、陳玉燕、王明憲、李錦榮、林忠森、
    王文生、黃東寶、楊申昌、楊申圳、蔡美雲、何玉真、陳真益、陳永仁等十五人
    在場賭博財物時，為警當場查獲，並扣得乙○○所有供犯本件賭博犯行所用之賭
    博工具象棋三付、骰子二十五個、無線電臺二臺、帳單二張、因犯本件賭博犯行
    所得之抽頭金共三萬三千四百元，及賭客李清津等十五人共有之賭資六十七萬八
    千八百元。
三、案經臺北縣警察局蘆洲分局報請臺灣板橋地方法院檢察署檢察官偵查起訴及移送
    併辦。
    理  由
一、被告乙○○：訊據被告乙○○固坦承分別於前揭事實欄一、二所示之時間，提供
    場所，聚眾賭博，且抽取抽頭金之犯行（詳參本院九十年十月十六日審判筆錄）
    。
（一）、就事實欄一所示部分：被告乙○○前開自白，核與被告甲○○於警訊、檢察
        官訊問及本院調查審理時供承：渠自九十年六月十六日起即出租位於臺北縣
        新莊市○○○路九九號三樓房屋與被告乙○○，且被告乙○○有抽頭等語相
        符，並有賭客蔡勝安、蔣耿南、林顯東、王啟力、鍾進松、許明護、蔡忠傑
        於警訊時指證及賭客王啟力、蔣耿南、林俊煌於檢察官訊問時證言：被告乙
        ○○以每把抽取五十元至一百元不等之抽頭金等語（詳參臺灣板橋地方法院
        檢察署九十年度偵字第一○七四一號卷第十二頁至第三十六頁九十年六月二
        十日警訊筆錄、第二十五頁反面九十年七月六日訊問筆錄），且有現場圖一
        件附卷可稽，復扣得屬被告乙○○所有供犯本件賭博犯行所用之賭博工具象
        棋一付、骰子十二顆、及因本件賭博犯行所得之抽頭金四千六百五十元及賭
        客蔡勝安等人共有之賭資共四萬九千元可證，足認被告乙○○前開不利於己
        之自白，應與事實相符。雖被告乙○○於檢察官訊問時辯稱：渠未抽頭營利
        ，是賭客主動給付三十至五十元云云，已與前開事證有違，顯係畏罪卸責之
        詞，無足可採。
（二）、就事實欄二所示部分：除有被告乙○○所為之前開自白外，並有共犯王俊欽
        、葉冠霆、游輝強、花志松於警訊及共犯游輝強、花志松於檢察官訊問時證
        述受僱被告乙○○，而被告乙○○有抽頭聚賭等語明確（詳參臺灣板橋地方
        法院檢察署九十年度偵字第一四八八一號卷第十六頁至第二十九頁九十年九
        月七日警訊筆錄、第九十七頁九十年九月七日訊問筆錄）；且有賭客李清津
        、方國禎、王宏石、陳玉燕、王明憲、李錦榮、林忠森、王文生、黃東寶、
        楊申昌、楊申圳、蔡美雲、何玉真、陳真益、陳永仁等十五人於警訊時指證
        被告乙○○確有抽頭聚賭之犯行（詳參同前偵查卷第三十頁至第五十九頁九
        十年九月七日警訊筆錄），復有屬被告乙○○所有供犯本件賭博犯行所用之
        賭博工具象棋三付、骰子二十五個、無線電臺二臺、帳單二張、因犯本件賭
        博犯行所得之抽頭金共三萬三千四百元，及賭客李清津等十五人共有之賭資
        六十七萬八千八百元扣案可證。故被告乙○○所為前開不利於己之自白，應
        與事實相符。事證明確，被告乙○○之犯行，洵堪認定。
二、被告甲○○：訊據被告甲○○固坦承以月租二萬元之代價，出租位於臺北縣新莊
    市○○○路九九號三樓房屋與被告乙○○，九十年六月十九日晚間渠有在場賭博
    財物，惟其矢口否認有何幫助被告乙○○犯本件賭博罪行云云，辯稱：渠出房屋
    與被告乙○○時，不知被告乙○○會在該址賭博云云。惟查，被告乙○○於上址
    確有賭博抽頭聚賭之犯行，已如前述；而被告甲○○係居住於臺北縣新莊市○○
    路二樓、並於檢察官訊問時自承：「（是否有聽到樓上賭博事？）有，．．．」
    （詳參臺灣板橋地方法院檢察署九十年度偵字第一○七四一號卷第六十三一頁反
    面九十年六月二十日訊問筆錄）；又於警訊時供承：「．．．已營業三天」（詳
    參同前偵查卷第十三頁反面九十年六月二十日警訊筆錄）；況其於本院訊問時自
    白：「．．．他租房子後一、二天後發覺樓上很吵，我才上樓看，才知道他們在
    玩象棋及骰子。．．．」（詳參本院九十年十月十六日審判筆錄），復參以被告
    甲○○在警方到場查緝時，亦參與賭博，足見被告甲○○知悉被告乙○○利用其
    出租之房屋從事抽頭聚賭之犯行，猶任被告乙○○使用該屋，顯見被告甲○○確
    有幫助被告乙○○為本件抽頭聚賭犯行，故其所辯，顯係諉卸之詞，無足可採。
    事證明確，被告甲○○犯行洵堪認定。
三、按被告乙○○抽頭聚賭之犯行，係犯刑法第二百六十八條前段之意圖營利供給賭
    博場所罪及同條後段之意圖營利聚眾賭博罪；被告甲○○提供其出租之房屋與被
    告乙○○為本件賭博犯行，核其所為，係犯同條第三十條第一項、第二百六十八
    條前段之幫助意圖營利供給賭博場所罪及同條後段之幫助意圖營利聚眾賭博罪。
    被告乙○○先後多次意圖營利供給賭博場所及意圖營利聚眾賭博罪行，均是時間
    緊接，所犯各係構成要件相同之罪名，顯係分別基於概括犯意反覆為之，應各論
    以連續犯之裁判上一罪，並均加重其刑。而被告乙○○所為上揭連續意圖營利供
    給賭博場所及連續意圖營利聚眾賭博罪行，有一行為觸犯數罪名之想像競合關係
    ，應依刑法第五十五條前段之規定，從情節較重之連續意圖營利聚眾賭博罪處斷
    。而被告甲○○係以一幫助行為觸犯上開二罪名，亦有想像競合之裁判上一罪關
    係，應依刑法第五十五條前段規定，從情節較重之幫助意圖營利聚眾賭博罪處斷
    。再公訴人雖未就被告乙○○所犯事實欄二所示之犯行提起公訴，惟此與前開有
    罪部分，有連續犯或想像競合犯之裁判上一罪關係，本院自應併予審理。而被告
    乙○○於事實欄二之犯行，與王俊欽、葉冠霆、游輝強、花志松有犯意聯絡及行
    為分擔，均為共同正犯。復被告甲○○所犯幫助意圖營利聚眾賭博罪，其僅係以
    幫助意思出租房屋與被告乙○○，每月固定收取二萬元租金，並未參與犯罪構成
    要件行為，公訴人認係共同正犯，尚有誤會。末按被告甲○○幫助被告乙○○犯
    上開罪行，本院綜理其犯罪情節，認其與被告乙○○所為尚有不同，爰依刑法第
    三十條第二項規定減輕其刑。爰分別審酌被告乙○○、甲○○尚有工作能力，竟
    不思以正當工作獲取酬勞，而以提供場所聚眾賭博之非法方式，從中獲取不法利
    益，徒然助長社會僥倖心理，並對社會治安產生負面影響，被告甲○○出租賭博
    場地，情節均屬較輕，同時各參酌被告二人犯罪之手段及犯罪後態度等一切情狀
    ，分別量處如主文所示之刑，並分別諭知易科罰金之折算標準。
四、至警方於九十年六月十九日晚間扣得屬被告乙○○所有供犯本件賭博犯行所用之
    賭博工具象棋一付、骰子十二顆、及九十年九月六日晚間扣得被告乙○○所有供
    犯本件賭博犯行所用之賭博工具象棋三付、骰子二十五個、無線電臺二臺、帳單
    二張，均依刑法第三十八條第一項第二款之規定沒收之；而九十年六月十九日扣
    案之屬被告乙○○因犯本件賭博罪行所得之抽頭金四千六百五十元，及九十年九
    月六日查扣之抽頭金三萬三千四百元，爰依刑法第三十八條第一項第三款之規定
    沒收之。至賭客李清津等十五人共有之賭資六十七萬八千八百元及賭客蔡勝安等
    人共有之賭資四萬九千元，皆非被告乙○○所有之財物，故不為沒收之諭知。
五、又公訴人認被告乙○○及甲○○，於九十年六月十九日在臺北縣新莊市○○○路
    九九號三樓，以象棋及骰子賭博財物，因認被告乙○○及甲○○另涉刑法第二百
    六十六條第一項前段之普通賭博罪。經查，被告乙○○及甲○○固於偵審中坦承
    於上揭時地以俗稱「仕九」方式賭博財物，且有扣案前開證物可佐。惟刑法第二
    百六十六條第一項前段之普通賭博罪，係以在公共場所及公眾得出入之場所賭博
    財物為構成要件，被告乙○○及甲○○賭博地點，係在公寓住家三樓，並非公共
    場所或公眾得出之場所，公訴人認被告乙○○、甲○○在私宅之賭博犯行，觸犯
    刑法第二百六十六條第一項前段之賭博罪嫌云云，尚有誤會。然公訴人認此與前
    開有罪部分，有方法、目的之牽連犯關係，故本院對此不另為無罪之諭知。
據上論斷，應依刑事訴訟法第二百九十九條第一項前段，刑法第二十八條、第五十六
條、第二百六十八條、第三十條、第五十五條前段、第四十一條第一項、第三十八條
第一項第二款、第三款，罰金罰鍰提高標準條例第一條前段、第二條，判決如主文。
本案經檢察官彭聖斐到庭執行職務
中    華    民    國      九十        年      十      月    三十      日
                                      臺灣板橋地方法院刑事第二庭
                                          法  官  高    玉    舜
右正本證明與原本無異。
如不服本判決，應於判決送達後十日內，向本院提出上訴狀。
                                          書記官  田    世    杰
中    華    民    國      九十        年      十      月    三十一    日
附錄本案論罪科刑法條全文：
中華民國刑法第二百六十八條 (圖利供給賭場或聚眾賭博罪)
意圖營利，供給賭博場所或聚眾賭博者，處三年以下有期徒刑，得併科三千元以下罰
金。


司法院資訊處製作；財團法人民間司法改革基金會備份。
